【裁判字號】    96,上訴,5308
【裁判日期】    971015
【裁判案由】    毒品危害防制條例
【裁判全文】
臺灣高等法院刑事判決                96年度上訴字第5308號
上  訴  人
即  被  告  甲○○
                    現另案於臺東監獄泰源分監執行中
選任辯護人  扶助律師謝幸伶律師
上  訴  人
即  被  告  乙○○
                      ）
                    現另案於士林看守所羈押中
選任辯護人  扶助律師彭安國律師
上  訴  人
即  被  告  丙○○
選任辯護人  扶助律師楊華興律師
上列上訴人因毒品危害防制條例案件，不服臺灣士林地方法院
95年度訴字第806號，中華民國96年11月12日第一審判決（起訴
案號：臺灣士林地方法院檢察署95年度偵字第1867、2334號）
，提起上訴，本院判決如下：
    主  文
原判決撤銷。
乙○○販賣第二級毒品，未遂，累犯，處有期徒刑肆年。
扣案之第二級毒品甲基安非他命貳包（驗前總毛重參伍點捌陸公
克，包裝塑膠袋總重約壹點柒伍公克，其中壹包淨重拾陸點玖貳
公克，取零點壹柒公克鑑定用罄，餘拾陸點柒伍公克）沒收銷燬
（均不含包裝袋），上開毒品之包裝袋貳個（重合計約壹點柒伍
公克）及電子磅秤壹臺沒收。
甲○○、丙○○均無罪。
    事  實
一、乙○○前因施用第2級毒品，經原審法院以94年易字第275號
    判決有期徒刑6月確定，並於94年12月26日易科罰金執行完
    畢。
二、緣甲○○之友人黃志明及其女友黃淑芬於95年1 月21日因施
    用毒品及收受贓物經警查獲，經警詢問施用之毒品來源係向
    甲○○購買後，警方即要求其配合查案，黃志明配合警方之
    查緝於民國95年1月24日18時許，撥打電話予甲○○，欲向
    甲○○購買第2級毒品甲基安非他命1兩，甲○○回稱無法調
    貨，剛好丙○○在甲○○身邊，隨即將電話交由丙○○與黃
    志明交談，請丙○○想辦法問看看，與黃志明通話完畢後，
    丙○○依黃志明之託再與乙○○聯絡，得知其欲出售之價格
    為每兩新台幣14萬元後，甲○○、丙○○隨即以電話轉告黃
    志明，因黃志明不認識丙○○及乙○○，而乙○○亦不認識
    黃志明，3人即約定由甲○○帶黃志明前來丙○○家，而乙○○亦將毒品帶往丙○○家，直接由乙○○交貨予黃志明。
    隨即由甲○○於同日23時至24時許，約黃志明在臺北縣捷運
    淡水站見面，嗣黃志明在警方人員監控下搭乘計程車至淡水
    捷運站與甲○○碰面，再由甲○○騎機車引導黃志明搭乘之
    計程車至臺北縣淡水鎮○○路23巷1之3號丙○○作為車庫之
    鐵皮屋附近下車，甲○○再確認黃志明確實攜帶新臺幣4萬
    餘元，再帶黃志明至丙○○之車庫等待乙○○，嗣於同年月
    25日2時30分許，乙○○基於販賣甲基安非他命之犯意，攜
    帶甲基安非他命2包（驗前總毛重35.86公克，包裝塑膠袋總
    重約1.75公克，其中1包淨重16.92公克，取0.17公克鑑定用
    罄，餘16.75公克）及電子秤1臺，由不知情之阮嵩強（經檢
    察官另為不起訴處分）駕駛4997 -DH號自小客車，載其至上
    址車庫欲進行交易時，為在上址附近跟監埋伏之員警當場將
    甲○○、丙○○及乙○○逮捕，並扣得前揭毒品及電子磅秤
    1臺。
三、案經臺北縣政府警察局新莊分局報告臺灣士林地方法院檢察
    署檢察官偵查起訴。
    理  由
壹、證據能力部分
一、被告甲○○、乙○○、丙○○3人及其辯護人均認本件係屬
    司法警察設計之陷害教唆，其所取得之證據即扣案之「安非
    他命」、「電子磅秤」及因此延伸取得之「內政部警政署刑
    事警察局鑑定書」皆無證據能力云云。經查：
(一)、按警察機關在偵查販毒等重大危害社會治安且又屬難以偵查
    之案件時，常使用誘捕方式辦案，此等辦案方式在不違反人
    身自由之不可受侵犯之憲法基本人權保障下，非不得為之，
    所蒐集而來之證據資料，亦非不得顯現於公判庭，採為法院
    論罪科刑之依據。惟此種誘捕方式之辦案可區分為兩種，一
    為創造犯意型誘捕，一為提供機會型誘捕。前者，又稱為「
    陷害教唆」，係指行為人原無犯罪意思，因受他人（如便衣
    警察）之引誘，始生犯意，進而著手實行犯罪構成要件行為
    而言（最高法院91年臺上字第1523號判決參照），此種情形
    所取得之證據，並無證據能力。後者，又稱為「機會教唆」
    ，係指行為人原本即有犯罪之意思，其從事犯罪構成要件行
    為之犯意，並非他人所創造，警察僅係利用機會加以誘捕，
    此種情形之犯罪行為人本具有販賣毒品之犯意，初非警察人
    員所造意，自得採為法院論罪科刑之依據（最高法院90年度
    臺上字第606號、90年度臺上字第2972號、90年度臺上字第
    4237號、90年度臺上字第4038號、89年度臺上字第5791號、
    87年度臺上字第297號判決參照）。
(二)、經查本案購買毒品者黃志明係因其及女友黃淑芬於95年1 月
    21日因施用毒品及收受贓物經警查獲，經警詢問施用之毒品
    來源時，黃志明主動稱係向甲○○購買，此業經證人即本件
    偵辦員警陳世通於原審審理時證述明確（見原審卷第192頁
    ），並有該黃志明及黃淑芬贓物案件之警詢筆錄附於原審卷
    第291頁至第294頁，是本件警方係根據黃志明及黃淑芬之供
    述，而認甲○○涉有販賣毒品，警方始要求黃志明配合查案
    。次查甲○○前已有事實欄一所載販賣毒品之前科，此有本
    院被告前案紀錄表在卷可參，是本件警方係根據黃志明於另
    案因施用毒品及收受贓物經警查獲，經警詢問施用之毒品來
    源時，黃志明主動稱係向甲○○購買，警方始要求其配合查
    案，警察僅係利用機會加以誘捕甲○○，且警方欲誘捕之對
    象僅為甲○○，丙○○及乙○○，係因丙○○得知甲○○手
    邊無甲基安非他命可供給黃志明，而主動與黃志明及乙○○
    聯絡，丙○○及乙○○均是主動加入本件販賣第2級毒品之
    犯行，並非是出於警方之誘捕，是該3人所辯，彼等係因「
    陷害教唆」，始生犯意，難以採信，依前開說明，本案所取
    得之證據即扣案之「甲基安非他命」、「電子磅秤」及因此
    延伸取得之「內政部警政署刑事警察局鑑定書」應具證據能
    力。
二、按刑事訴訟法第一百五十九條之一第二項所定得為證據之被
    告以外之人於偵查中向檢察官所為陳述，包括共同被告非以
    證人身分於偵查中向檢察官所為陳述，係有關證據能力規定
    ，無關乎證據證明力。故共同被告在被告本人案件調查中，
    如已轉換為證人，依法具結陳述，並賦予被告對該共同被告
    所為陳述為詰問機會者，該以共同被告身分所為陳述，法院
    即非不得與其以證人身分所為陳述，綜合該被告以外之人全
    部供述證據，斟酌案內其他調查證據資料，本於經驗法則及
    論理法則，作合理比較而為取捨、判斷，此乃實質證據價值
    自由判斷問題；非謂於被告本人案件中，僅能採取共同被告
    以證人身分所為之陳述作為判斷依據，該非以證人身分之共
    同被告所為之陳述，即為無證據能力之證據，而應予排除不
    用（九十六年台上一六七七號判決參照）。查本件共同被告
    甲○○、乙○○、丙○○亦涉嫌販賣毒品，經檢察官將其等
    合併起訴，自屬共同被告。而共同被告等於本院既以被告身
    分接受法官訊問而為陳述，自無適用證人具結陳述規定可言
    。嗣後於本院審理時就各被告本案為審理、調查時，已分別
    踐行人證調查證據程序，具結陳述，並接受各其他被告、辯
    護人詰問，有本院97年10月1日審判筆錄在卷可按。本院自
    得綜合共同被告甲○○、乙○○、丙○○全部供述證據，並
    斟酌案內其他證據，憑以論斷採取各共同被告審判外以共同
    被告身分所為陳述，作為得心證理由。揆之上開說明，此乃
    事實審法院就證據證明力而為之判斷，並不違背客觀存在之
    證據法則，合予敘明。
貳、實體部分
甲、被告乙○○部分：
一、訊據被告乙○○矢口否認有販賣第二級毒品甲基安非他命之
    犯行，並辯稱：當天查扣之第二級毒品甲基安非他命是伊與
    丙○○合買的，因丙○○打電話給伊說要一起吸食，要伊將
    甲基安非他命帶去，伊才會帶上開毒品前往云云。
二、惟查：
(一)、本件是黃志明撥打電話予甲○○，問甲○○有無辦法調到第
    二級毒品甲基安非他命，甲○○表示沒辦法，而丙○○又剛
    好在其身邊，隨即將電話交由丙○○與黃志明交談，黃志明
    表示向朋友問看看有無辦法調到，通話完畢後，丙○○再依
    黃志明所託以電話向乙○○聯絡，得知其欲出售之價格為每
    兩新台幣14萬元後，甲○○、丙○○隨即以電話轉告黃志明
    ，因黃志明不認識丙○○及乙○○，而乙○○亦不認識黃志
    明，3人即約定由甲○○帶黃志明前來丙○○家，而乙○○
    亦將毒品帶往丙○○家直接交貨給黃志明等情，業據證人黃
    志明於原審審理中證述甚詳（原審卷第206、207頁），證人
    共同被告丙○○於原審行準備程序及審理時亦供稱：「甲○○問我，有沒有辦法幫他調安非他命，所以我替他聯絡乙○○，要乙○○拿安非他命來賣給甲○○那些人」（見原審卷
    第49頁）、「（問：上次庭期你說，當初聯絡乙○○是要拿
    安非他命賣給黃志明？）是」（見原審卷第53之1頁）、「
    （問：黃志明如何跟你講，要拿多少毒品？）黃志明說要向
    我調一兩。」、「（問：你有無告訴黃志明一兩金額多少？
    ）有。我告訴他一兩十四萬。」、「（那時你有無去詢問賣
    家價錢？）有」、「（問：你不是跟黃志明在電話中講，何
    以還能去問賣家價錢？）因為我知道乙○○電話。」、「（
    問：你是向乙○○去詢問過賣價？）是黃志明請我幫他問一
    兩多少錢，我再去問乙○○。因為乙○○不認識黃志明。」
    等語（見原審卷第425、426頁）；再證人即共同被告甲○○
    於原審行準備程序時及審理亦供稱：「黃志明是我朋友，他
    打電話問我這裡有沒有東西（安非他命），我說沒有，身上
    也沒錢，他又問我哪裡可以買到安非他命，我說現在我這裡
    沒有，那時我和丙○○在一起，我不知道是他聽到或我問他
    ，蔡說他要問哪裡有貨，之後丙○○說他朋友（沒告訴我名
    字）那裡有，當時我有叫黃志明晚點再打來，後來黃志明有
    打電話來，我告訴他我朋友那裡有東西，問他要不要拿，他
    問現在1兩多少錢，我說1兩14萬，他說好，所以我們就約時
    間拿貨（這時丙○○也跟我在一起）。後來丙○○說等黃志
    明到的時候，他就會趕到現場。」（見原審卷第94頁）、「
    黃志明說要跟我買安非他命要我幫他調貨，要四萬多塊的安
    非他命，我有看到黃志明與二位喬裝的警員有帶四萬多塊，
    該四萬多塊由喬裝警員當場取出。」等語，（見原審卷第
    144 頁）核與證人即本件現場查獲之警員翟政承結證稱：「
    是由黃志明向警方透露被告甲○○有在販賣毒品，而且多次
    向他購買毒品，警方接獲線報主動偵查，調閱被告甲○○前
    科，發現被告甲○○確有毒品紀錄，所以佈線偵查。」、「
    黃志明與他們約好時、地之後，我與證人洪進發、黃志明共
    乘一部計程車到淡水捷運站等，之後由被告甲○○騎乘摩托
    車過來接應、帶路，到達查獲地點鐵皮屋前約一百五十公尺
    處停下，被告甲○○並將摩托車停下下車步行往鐵皮屋前進
    」等語，（見原審卷第145頁、第147頁）核證人即共同被告
    甲○○及丙○○所述與證人黃志明、翟政承所證述之情節均
    相互吻合，應可採信。
(二)、再參以被告甲○○及丙○○告知黃志明，被告乙○○之甲基
    安非他命每兩之價格為14萬元，且為黃志明所同意，更足證
    本件甲基安非他命之交付係買賣而非無償之轉讓。又被告乙○○與黃志明並不認識亦無任何關係，且販賣毒品若經查獲
    ，將面臨判刑之風險，若非有利可圖，何以為之，足認被告
    乙○○應有營利之意圖。
(三)、又扣案之白色晶體2包（驗前總毛重35.86公克，包裝塑膠袋
    總重約1.75公克，其中1包淨重16.92公克，取0. 17公克鑑
    定用罄，餘16.75公克）經鑑驗，檢出二級毒品甲基安非他
    命成分，純度約為百分之93.1，此有內政部刑事警察局95年
    4月12日刑鑑字第0950028202 號鑑定書附於95年偵字第1867
    號卷第132頁可參。並有電子秤1臺扣案可資佐證，事證明確
    。被告乙○○所謂本件係「陷害教唆」，不能成立販賣毒品
    罪云云，顯係事後避重就輕卸責之詞，均不足採信，其犯行
    應堪認定。
三、按被告行為後，刑法第2 條法律變更適用、第33條第5 款罰
    金之規定、第47條累犯之規定，已於94年1月7日經立法院修
    正三讀通過，總統命令公布，於95年7月1日施行，該第2條
    係規範行為後法律變更適用所生新舊法律比較適用之準據法
    ，於新法施行後，應適用新法第2條第1項之規定，為「從舊
    從輕」之比較。被告於犯罪時之刑法第33條第5款係規定「
    罰金：1元以上」，惟95年7月1日修正公布施行之刑法第33
    條第5款則規定：「罰金：新台幣1千元以上，以百元計算之
    。」，比較修正前後之規定，以修正前之規定，較有利於被
    告。又修正前刑法第47條規定：「受有期徒刑之執行完畢，
    或受無期徒刑或有期徒刑一部之執行而赦免後，5年以內再
    犯有期徒刑以上之罪者，為累犯，加重本刑至2分之1。」，
    修正後該47條第1項規定：「受徒刑之執行完畢，或一部之
    執行而赦免後，5年以內故意再犯有期徒刑以上之罪者，為
    累犯，加重本刑至2分之1。」，則被告乙○○有如事實欄所
    載之犯罪科刑及執行情形，此有本院被告前案紀錄表在卷可
    按，其係於受有期徒刑之執行完畢後，5年內故意再犯本件
    有期徒刑以上之罪，無論依修正前後之新舊法，均為累犯，
    並無何者有利或不利之情形，應適用裁判時法，無庸為新舊
    法之比較適用，（最高法院97年度第2次刑事會議決議參照
    ）。再新法第25條、第26條有關未遂犯之規定，其內容並無
    更動，僅將原第26條前段之得減輕其刑之規定，移至第25條
    第2項後段，主要的修正係將不能未遂除罪化，自應適用新
    法規定。經綜合觀察全部罪刑比較結果，依修正後刑法第2
    條第1項前段規定，以適用修正前刑法之規定對被告較有利
    ，自應全部適用修正前刑法相關規定而為論科。又刑法第38
    條有關沒收之規定亦經修正，惟沒收為從刑，附屬於主刑，
    除法律有特別規定者外，依主刑所適用之法律，本件主刑部
    分即宣告刑所據以決定之罪，刑既適用修正前之舊法，沒收
    部分自應從之，併予敘明。
四、核被告乙○○所為，係犯毒品危害防制條例第4條第6項、第
    2項之販賣第二級毒品未遂罪；被告乙○○雖已與黃志明達
    成買賣之合意並已由被告乙○○將欲交易之毒品帶往現場欲
    進行交易，然於被告著手銷售毒品甲基安非他命之行為實施
    後，買受人黃志明之行動皆在警方人員之控制中，是被告之
    販賣毒品結果並未發生，其已著手於犯罪行為之實行而不遂
    ，為未遂犯，應依修正後刑法第25條第2項之規定按既遂犯
    之刑減輕之。公訴人認係犯毒品危害防制條例第4條第2項之
    販賣第二級毒品既遂罪，起訴法條尚有未恰，應予變更。被
    告乙○○持有第2級毒品甲基安非他命之低度行為，為販賣
    之高度行為所吸收，不另論罪。另被告乙○○有如事實欄所
    載之犯罪科刑及執行情形，此有本院被告前案紀錄表在卷可
    按，其於受有期徒刑之執行完畢後，5年內故意再犯本件有
    期徒刑以上之罪，應依修正前刑法第47條之規定，論以累犯
    並加重其刑，先加後減之。
五、原審因認被告該部分犯行罪證明確予以論科固非無見，惟查
    共同被告甲○○、丙○○與被告乙○○並無販賣毒品安非
    他命之犯意聯絡及行為分擔（詳如後述），原審疏未詳酌認
    係共同正犯，自有違誤。查原判決論處被告罪刑，已敘明其
    所憑證據及認定理由，且於其有利及不利之證據均經詳予調
    查，對於上訴人否認有販賣毒品安非他命犯行及本件係「陷
    害教唆」之所辯，何以係卸責之詞，不足採信，並已依據卷
    內證據資料，逐一指駁，併說明其證據之取捨及證據證明力
    判斷之心證理由，並無上訴意旨所指之不當及違法，被告上
    訴意旨否認犯罪，徒陳詞指摘原判決不當，雖無可取，然原
    判決既有可議，自應由本院將原判決撤銷改判。爰審酌扣案
    的甲基安非他命如經被告販售他人牟利，將戕害他人身心健
    康至鉅，嚴重破壞社會治安，本件扣案毒品甲基安非他命2
    包，驗前總毛重35.86公克，純度為93.1%，數量非微，及被
    告之品行、智識程度、犯罪後之態度等一切情狀，量處如主
    文所示之刑。扣案之第二級毒品甲基安非他命2包（驗前總
    毛重35.86公克，包裝塑膠袋總重約1.75公克，其中1包淨重
    16.92公克，取0.17公克鑑定用罄，餘16.75公克）為查獲之
    毒品，應依毒品危害防制條例第18條第1項前段規定，宣告
    沒收銷燬（均不含包裝袋）。包裝甲基安非他命之包裝袋2
    個有防止毒品裸露、散逸之功能，且既與毒品分別鑑秤其重
    量，與毒品即無難以析離而無法個別宣告沒收之情事，且包
    裝甲基安非他命之包裝袋2個及電子磅秤1台係供本案犯罪所
    用之物，應依同條例第19條第1項規定宣告沒收。至扣案之
    新台幣2萬9000元，係從乙○○身上取出，並無證據認定與
    本案毒品犯行具關聯性，不予宣告沒收，併予說明。
六、併辦意旨另謂：被告乙○○於95年1月11日晚間9時許，在
    台北縣淡水鎮○○街租屋處，以3000元之代價，販售重量不
    詳之第2級毒品安非他命予綽號「小胖」之男子。乙○○
    又於95年7月4日下午4時許，在臺北縣淡水鎮○○路100巷口
    前OK便利商店前，以2萬5000元之代價，販售重達8.6公克之
    安非他命予邱明君，邱明君則委請葉明華駕駛CW-8031號自
    小客車前往進行交易，再由葉明華將取得之第2級毒品安非
    他命運送回邱明君住處。因認被告乙○○另涉有毒品危害防
    制條例第4條第2項販賣第二級毒品罪云云。惟查部分：公
    訴意旨認被告乙○○涉有此部分犯行，係以證人葉俊利於警
    詢時證稱：「我看到最近一次是95年1月11日21時許，在北
    縣淡水鎮○○街，綽號「小胖」之男子以新台幣3000元向乙○○購買1小包安非他命」及偵查中證稱「是小胖打電話給
    乙○○，乙○○叫他到新春街來，小胖拿3千元給乙○○，
    乙○○拿1小包安非他命給小胖」等語為其論據。然查：乙○○於原審審理時否認有上揭犯行，而證人葉俊利於原審審
    理時亦結證稱：「警詢時我是說他將毒品交給小胖，但我沒
    說他賣」、「我沒看到他們之間有電話聯絡」、「我所以會
    這樣說，是怕警察移送我」等語。按證人葉俊利並非是向乙○○購買毒品者，亦不知購買毒品者小胖之真實姓名，且於
    通訊監察中亦未監聽到乙○○有販賣毒品之事證，此亦經證
    人即本件偵辦之員警曾清淵於原審結證屬實。又本案遍查全
    卷，公訴人除上開證人葉俊利之供述外，並未舉出被告涉犯
    上開罪嫌之其餘積極事證，是依刑事訴訟法所定證據法則，
    在別無其他補強證據擔保證人葉俊利供述真實性之情形下，
    無法僅憑該不利供述，為認定被告乙○○此部分犯罪之唯一
    證據。則公訴人所憑之證據，尚未達於一般之人均可得確信
    ，而無合理之懷疑存在之程度，本院亦查無其他確切証據，
    足以証明被告乙○○確應負此部分罪責，惟此部份未經檢察
    官起訴，本院無從一併審理。至部分之犯行係於刑法刪除
    連續犯後所實施，且兩案相距達半年，自難謂係基於概括犯
    意，自非本案起訴效力所及，無從併予審判。均應退由檢察
    官另為處理。
乙、被告甲○○、丙○○部分：
一、公訴意旨略以：緣甲○○之友人黃志明於民國95年1月24日
    18 時許，撥打電話予甲○○，欲向甲○○購買第2級毒品安
    非他命1兩，甲○○隨即聯絡丙○○，再由丙○○聯絡乙○○販賣安非他命之時、地後，3人竟基於共同販賣第2級毒品
    安非他命牟利之犯意聯絡，由甲○○於同日23時至24時許，
    約黃志明在臺北縣捷運淡水站見面，先行確認黃志明身分後
    ，復由甲○○騎機車引導黃志明搭乘計程車至臺北縣淡水鎮
    ○○路23巷1之3號丙○○作為車庫之鐵皮屋附近下車，甲○○再確認黃志明確實攜帶新臺幣（下同）4萬餘元，再攜黃
    志明至丙○○之車庫等待乙○○，嗣於同年月25日2時30分
    許，乙○○攜帶安非他命2包（共計淨重36.1公克）及電子
    秤1臺，由不知情之阮嵩強（另為不起訴處分）駕駛4997-DH
    號自小客車，載其至上址車庫欲進行交易時，為在上址附近
    埋伏之員警當場將甲○○、丙○○及乙○○逮捕，並扣得安
    非他命2包、電子磅秤1臺及新臺幣2萬9000元。因認被告甲○○、丙○○涉有與乙○○共犯毒品危害防制條例第4條第2
    項販賣第二級毒品罪嫌。
二、按犯罪事實應依證據認定之，無證據不得認定其犯罪事實；
    又不能證明被告犯罪者，應諭知無罪之判決，刑事訴訟法第
    一百五十四條、第三百零一條第一項分別定有明文。次按認
    定不利於被告之事實，須依積極證據，苟積極證據不足為不
    利於被告事實之認定時，即應為有利於被告之認定，更不必
    有何有利之證據；事實之認定，應憑證據，如未能發現相當
    證據，或證據不足以證明，自不能以推測或擬制之方法，以
    為裁判基礎；而刑事訴訟上證明之資料，無論其為直接證據
    或間接證據，均須達於一般之人均不致於有所懷疑，而得確
    信其為真實之程度，始得據為有罪之認定，若其關於被告是
    否犯罪之證明未能達此程度，而有合理性懷疑之存在，致使
    無從形成有罪之確信，根據「罪證有疑，利於被告」之證據
    法則，即不得據為不利告被之認定；若以其情況證據（即間
    接證據）斷罪時，尤須基於該證據在直接關係上所可證明之
    他項情況事實，本乎推理作用足以確證被告有罪，方為合法
    ，不得徒憑主觀上之推想，將一般經驗上有利被告之其他合
    理情況逕予排除（最高法院三十年上字第八一六號、四十年
    台上字第八六號、七十六年度台上字第四九八六號、三十二
    年上字第六七號判例意旨參照）。
三、訊據被告甲○○、丙○○均矢口否認有販賣第二級毒品甲基
    安非他命之犯行，被告甲○○辯稱：黃志明打電話給伊是要
    調毒品，並非要購買，被告丙○○辯稱：黃志明打電話予甲○○，因伊剛好在甲○○旁邊，甲○○即將電話交由伊與黃
    志明交談，黃志明是說要調甲基安非他命，並無說要購買等
    語云云。
四、根據以下各項綜合判斷，足資認定被告甲○○、丙○○主觀
    上無「營利意圖」及「販賣或幫助販賣之故意」，構成要件
    亦不該當「販賣或幫助販賣」二級毒品未遂之罪名。經查：
(一)、本件毒品交易之緣由與過程：查本件係甲○○之友人黃志明
    及其女友黃淑芬因施用毒品及收受贓物經警查獲，經警詢問
    黃志明施用之毒品來源係向陳文龍購買後，警方即要求其配
    合查案，黃志明配合警方之查緝於民國95年1月24日18時許
    ，撥打電話予甲○○，欲向甲○○購買第2級毒品甲基安非
    他命1兩，甲○○回稱無法調貨，剛好丙○○在甲○○身邊
    ，隨即將電話交由丙○○與黃志明交談，請丙○○想辦法問
    看看，與黃志明即請通話完畢後，丙○○依黃志明之託再與
    乙○○聯絡，得知其欲出售之價格為每兩新台幣14萬元後，
    甲○○、丙○○隨即以電話轉告黃志明，因黃志明不認識丙○○及乙○○，而乙○○亦不認識黃志明，3人即約定由甲○○帶黃志明前來丙○○家，而乙○○亦將毒品帶往丙○○
    家，欲由乙○○直接交貨予黃志明等行為發生及過程，業據
    被告甲○○、丙○○供述在卷，核與證人黃志明於警訊、偵
    查及原審審理中結證情節相符，亦為起訴所認定之事實（除
    主觀犯意為檢察官所認定外），由此行為先後過程觀之，係
    黃志明要求甲○○、丙○○調貨（毒品），始電話訊問乙○○有無第二級毒品及價錢若干，而非乙○○欲販賣毒品，請
    求丙○○、甲○○代為販賣，應可認定。
(二)、被告甲○○、丙○○有無「營利意圖」及「販賣或幫助販賣
    之故意」。茲由以下被告甲○○、丙○○、共同被告乙○○
    、證人黃志明、證人阮嵩強等供述及證詞，再參酌上揭發生
    之過程，足資證明販賣毒品之人為被告乙○○，安非他命及
    電子磅秤及現金2萬9000元皆為被告乙○○所有，被告甲○○及丙○○單純是因為接到黃志明的電話之後，始基於「幫
    助調貨」之意思而代為向乙○○洽詢。
    被告甲○○於警訊時供稱：（問：警方於阮嵩強、乙○○
      所乘坐之自小客車4997 -DH號前座腳踏板上搜出並查扣之
      安非他命2包及電子磅秤1台並於乙○○身上查扣新台幣2
      萬9000元，是否屬實？查獲物品是誰的? 用途各為何？）
      屬實，車內查獲的安非他命是阮嵩強、乙○○2人要賣給
      人家的．．．我是95年1月25日1時許到那裡，我是去找丙○○，請他幫我找工作」（見95偵2334號卷宗第10頁）。
      於偵查中供稱：「（問：為何丙○○說，你打電話給他，
      叫他向別人調安非他命給你，所以他才叫乙○○來？）我
      不是要買毒品，是要去找他聊天問工作的事，剛好黃志明
      打電話來問我有無安非他命，我說我沒有，叫他去找別人
      ，丙○○在旁邊聽到，就說他打電話問看看」（見95偵
      2334號卷宗第76頁）。於原審亦稱：「黃志明是我朋友，
      他打電話問我這裡有沒有東西（安非他命），我說沒有，
      身上也沒錢，他又問我那裡可以買到安非他命，我說現在
      我這裡沒有，那時我和丙○○在一起，我不知道是他聽到
      或我問他，蔡說他要問那裡有貨，之後丙○○說他朋友那
      裡有，當時我有叫黃志明晚點再打來，後來黃志明有打電
      話來，我告訴他我朋友那裡有東西，問他要不要拿，所以
      我們就約時間拿貨．．．是警察要黃志明來設計我買安非
      他命的」等語（見原審卷第97、98頁）。
    被告丙○○警訊時供稱：「因為甲○○問我是不是可以向
      他人調到安非他命，他說是他朋友要購買的，所以我就聯
      絡乙○○綽號：阿貓之男子拿一兩重之安非他命過來賣他
      ，乙○○綽號：阿貓之男子也答應要帶安非他命過來並要
      我先要看到對方的錢後再打電話通知他」（見95偵2334號
      卷宗第21頁）。檢察官問：「今天警察到鄧公路23巷1-3
      號，你有無在場？」，被告丙○○稱：「有．．．因為甲○○，綽號大寶，他昨晚來找我，問我有無工作可以介紹
      ，後來他朋友打電話問他有無安非他命可以『調給』他，
      甲○○就問我，可否調安非他命給他，結果我就打電話給
      綽號山貓的人，問他有無安非他命，他說要等一下」等語
      （見95偵2334號卷宗第70、71頁）。
    共同被告乙○○於偵查中供稱：「（問：警察在何處搜到
      毒品？）在副駕駛座的腳踏板，就是我坐的地方」（見95
      偵2334號卷宗第73-2頁）；「（問：為何在本署內勤時，
      說一兩安非他命是丙○○交給你，說丙○○要你配合演戲
      ？）我一開始會怕所以這樣說，後來我有說不是」等語（
      見95偵2334號卷宗第95頁）。
    證人阮嵩強於警訊時證稱：（問：警方於乙○○身上所查
      扣之現新台幣2萬9000元是何人所有？）是乙○○所有」
      等語（見95偵2334號卷宗第17頁）。
    證人黃志明於原審結證稱：「我之前是因為案件被抓，警
      察跟我說，要我條件交換，配合他們抓人，警察就不會送
      我案件到法院，就是不會以現行犯送我到法院。他們問我
      有沒有毒品的朋友或怎樣，當時我想來想去只有甲○○，
      所以我打給陳，要陳幫我問，陳說他沒有辦法，我跟警察
      說我沒有辦法，警察在我旁邊一直要我聯絡，那時陳與他
      朋友在一起，他朋友說他有辦法可以問，陳就電話交給他
      朋友跟我直接講，他朋友說，看對方有沒有辦法『調到』
      安非他命」（見原審卷第206頁），當辯護人楊華興律師
      問：「你第一通電話打給甲○○是要陳幫你『調貨』而不
      是要跟他『買』？」，證人黃志明證稱：「對」（見原審
      卷208、209頁）等語。
(三)、綜上各被告、證人所述觀之，安非他命及電子磅秤皆為被告
    乙○○所有，販賣毒品之人應為被告乙○○；又丙○○向乙○○訊得一兩14萬元後，隨即由甲○○轉告黃志明一兩14萬
    元，並約乙○○、黃志明在丙○○處見面直接交付，若被告
    甲○○、丙○○兩人主觀上有「營利意圖」，豈可能將賣方
    乙○○之售價直接轉告買方黃志明，毫無利得，亦絕不可能
    讓乙○○與黃志明雙方直接面對面交易，完全不擔心未來黃
    志明會跳過自己而直接與被告乙○○購買毒品，由此可證，
    被告丙○○並沒有在販賣毒品，僅純粹是幫黃志明代為聯絡
    ？代為「調貨」，難謂被告甲○○、丙○○與販賣毒品之乙○○有犯意聯絡及行分擔，足證被告甲○○、丙○○辯稱無
    「營利意圖」及「販賣或幫助販賣之故意」應屬可採。復查
    證人黃志明購買第二級毒品安非他命或係供伊自己施用，惟
    是否有幫助施用犯行亦未經起訴，且黃志明從並未因施用毒
    品而移送，故被告等是否涉有「幫助施用」自非本院審理範
    圍。
五、原審未予詳加審查，遽為被告甲○○、丙○○有與乙○○共
    同販賣第二級毒品之判決，尚有未洽，被告甲○○、丙○○
    上訴意旨，否認犯罪，指摘原判決不當，為有理由，自應由
    本院將原判決關於被告甲○○、丙○○部分予以撤銷改判，
    為被告甲○○、丙○○無罪之判決。
據上論斷，應依刑事訴訟法第369條第1項前段、第364條、第301
條第1項、第299條第1項前段，毒品危害防制條例第4條第2項、
第6項、第18條第1項前段、第19條第1項、修正後刑法第2條第1
項第2項，判決如主文。
本案經檢察官郭弘佑到庭執行職務。
中    華    民    國    97    年    10    月    15    日
                  刑事第二庭審判長法  官  洪光燦
                                  法  官  林恆吉
                                  法  官  宋明蒼
以上正本證明與原本無異。
被告甲○○、丙○○不得上訴。
其餘如不服本判決，應於收受送達後十日內向本院提出上訴書狀
，其未敘述上訴之理由者並得於提起上訴後十日內向本院補提理
由書（均須按他造當事人之人數附繕本）。
                                  書記官  駱麗君
中    華    民    國    97    年    10    月    15    日
附錄：本案論罪科刑法條全文
毒品危害防制條例第4條
製造、運輸、販賣第一級毒品者，處死刑或無期徒刑；處無期徒
刑者，得併科新臺幣 1 千萬元以下罰金。
製造、運輸、販賣第二級毒品者，處無期徒刑或 7 年以上有期徒
刑，得併科新臺幣 7 百萬元以下罰金。
製造、運輸、販賣第三級毒品者，處 5 年以上有期徒刑，得併科
新臺幣 5 百萬元以下罰金。
製造、運輸、販賣第四級毒品者，處 3 年以上 10 年以下有期徒
刑，得併科新臺幣 3 百萬元以下罰金。
製造、運輸、販賣專供製造或施用毒品之器具者，處 1 年以上 7
年以下有期徒刑，得併科新臺幣 1 百萬元以下罰金。
前五項之未遂犯罰之。


司法院資訊處製作；財團法人民間司法改革基金會備份。
